臺灣高雄地方法院民事裁定
108年度消債清字第161號
聲  請  人  周珊渝（原名：周錦雲）
0000000000000000

0000000000000000

上列當事人因消費者債務清理事件聲請清算，本院裁定如下：
    主  文
聲請人周珊渝自中華民國一百零九年一月六日下午四時起開始清
算程序。
命司法事務官進行本件清算程序。
    理  由
一、聲請意旨略以：伊無力清償債務，曾向國泰世華銀行聲請前
    置協商但不成立，爰聲請准予清算等語。
二、按「債務人不能清償債務或有不能清償之虞者，得依本條例
    所定更生或清算程序，清理其債務。」消費者債務清理條例
    （下稱消債條例）第3 條定有明文。衡以消費者與金融機構
    間債之關係之發生，係依契約自由原則及相互間之信賴為基
    礎，此為社會經濟活動得以維繫及發展之重要支柱，債務人
    經濟窘迫，固不應任其自生自滅，債權人一方之利益，仍不
    能因之摒棄不顧。是債務人於協商程序中，自應本於個人實
    際財產及收支狀況，依最大誠信原則，商討解決方案。如終
    究不能成立協商，於聲請更生或清算時，法院審酌上開條文
    所謂「不能清償或有不能清償之虞」，應綜衡債務人全部收
    支、信用及財產狀況，評估是否因負擔債務，而不能維持最
    基本之生活條件；所陳報之各項花費，是否確屬必要性之支
    出；如曾有協商方案，其條件是否已無法兼顧個人生活之基
    本需求等情，為其判斷之準據。
三、經查：
㈠、聲請人於民國105年度至107年度申報所得各為新臺幣（下同
    ）0元、11,254元、102,300元（性質均為艾多美股份有限公
    司執行業務所得），名下無財產，雖有富邦人壽保單，惟非
    要保人；又聲請人於106年係於嘉勝國際貿易有限公司（下
    稱嘉勝公司）擔任行政人員，106年8至12月收入共計112,00
    0元，因配偶癌末，需人照顧陪伴而離職，107年1至4月無業
    ，107年5月至8月復於嘉勝公司任職，收入共計93,000元，1
    07年9月起於艾多美股份有限公司從事直銷，108年1至8月收
    入共計116,131元（計算式：65,406＋6,161＋6,063＋9,744＋9,
    528＋5,657＋5,777＋7,795＝116,131），前於107年11月28日領
    取配偶於新光人壽126,000元醫療保險金，107年12月14日因
    交通事故而受有國泰世紀產物保險股份有限公司30,000元之
    理賠金，2名子女每月各給付聲請人4,000元扶養費，現未領
    取任何補助，另配偶遺產僅有2005年出廠車輛1部，業由女
    兒鄭郁儒繼承，並已由女兒捐予教會等情，有財政部高雄國
    稅局105年至107年綜合所得稅各類所得資料清單及財產歸屬
    資料清單（卷第17至20頁）、財產及收入狀況說明書（卷第
    5至10頁）、債權人清冊（卷第12至14頁）、前置協商不成
    立通知書（卷第25頁）、國泰世華銀行函（卷第82至110頁
    ）、戶籍謄本（卷第22頁）、勞工保險被保險人投保資料表
    （第21頁）、個人商業保險查詢結果表（卷第127頁）、財
    團法人金融聯合徵信中心前置協商專用債權人清冊（卷第51
    至53頁）、信用報告（卷第54至57頁）、社會補助查詢表（
    卷第73至75頁）、高雄市政府都市發展局函（卷第171頁）
    、勞動部勞工保險局函（卷第80頁）、勞動部勞動力發展署
    高屏澎東分署函（卷第157頁）、存簿（卷第117至125頁）
    、嘉勝公司輔導經銷獎金證明（卷第116頁）、艾多美股份
    有限公司函（卷第81頁）、財政部高雄國稅局三民分局函（
    卷第158至160頁）、配偶除戶戶籍謄本（卷第163頁）、遺
    產稅不計入遺產總額證明書（卷第164頁）、新光人壽保險
    股份有限公司陳報狀（卷第154至156頁）、富邦人壽保險股
    份有限公司陳報狀（卷第170頁）等附卷可參。另查聲請人
    雖曾擔任鈺松國際資訊股份有限公司之負責人，惟該公司業
    於97年9月5日廢止，此有新北市政府函（卷第76至79頁）、
    商工登記公示資料查詢（卷第62頁）在卷可憑。則在別無其
    他資料可認聲請人有其他收入之情形下，以其於106年8月至
    108年8月平均每月收入加計子女資助共計25,125元【計算式
    ：（11,254÷12×5＋102,300＋116,131＋112,000＋93,000）÷25＋
    4,000×2＝25,125，本件元以下均採四捨五入計算】核算現在
    償債能力之基礎，堪認妥適。
㈡、關於聲請人個人日常必要支出部分，聲請人雖主張與子女租
    屋居住，每月租金20,000元，由聲請人負擔6,500元，並提
    出租賃契約書（卷第128至136頁）、存簿（卷第137至145頁
    ）在卷可稽。惟按債務人必要生活費用，以最近一年衛生福
    利部或直轄市政府所公告當地區每人每月最低生活費1.2倍
    定之，消債條例第64條之2第1項定有明文。本院參酌衛福部
    社會司所公告109年度高雄市最低生活費為13,099元，又該
    最低生活費用之標準，係照當地最近1年平均每人消費支出6
    0％，依其基準之家庭收支調查報告調查表格式所示有關經常
    性支出之調查項目，其原即包括利息支出、食品、衣著、房
    租及水費、電費、醫療保健、交通、娛樂、教育等基本生活
    需求。本院認在聲請人並無特殊需求，應以此最低生活費之
    1.2倍即15,719元認係其個人必要生活費用。
㈢、綜上所述，聲請人每月平均收入為25,125元，扣除必要生活
    費15,719元後，尚餘9,406元。而聲請人目前負債總額為29,
    668,109元（卷第12至14頁債權人清冊），以上開餘額按月
    攤還結果，至少約須263年（計算式：29,668,109÷9,406÷12
    ＝263）始能清償完畢，堪認聲請人確有不能清償債務之情事
    。從而，聲請人向本院聲請清算，應予准許，並命司法事務
    官進行本件清算程序。
四、依消債條例第11條第1 項、第83條第1 項、第16條第1 項，
    裁定如主文。
中　　華　　民　　國　 109　　年　　1 　　月　　6 　　日
              　　民事庭　　法　　　官　賴寶合
以上正本係照原本作成。
本裁定不得抗告。
中　　華　　民　　國　 109　　年　　1 　　月　　6 　　日
  　                        書記官　胡美儀